臺灣高等法院刑事判決
109年度上訴字第669號
上  訴  人  
即  被  告  廖冠誠


指定辯護人  本院公設辯護人戴遐齡
上列上訴人因違反毒品危害防制條例案件，不服臺灣新北地方法
院108年度訴字第562號，中華民國108年11月21日第一審判決（
起訴案號：臺灣新北地方檢察署108年度偵字第6785號），提起
上訴，本院判決如下：
    主  文
原判決撤銷。
廖冠誠販賣第三級毒品，未遂，處有期徒刑壹年拾月。
扣案如附表所示之物均沒收。
    犯罪事實
一、廖冠誠明知硝甲西泮（俗稱一粒眠）係毒品危害防制條例第
    2條第2項第3款所列管之第三級毒品，不得非法販賣，竟基
    於販賣第三級毒品之犯意，於民國108年2月20日，持用附表
    編號1所示之手機，在網路通訊社群軟體WECHAT聊天室群組
    內以暱稱「StewardEdmund」之名義，刊登「急丟2000粒棉
    、請私」之暗示毒品交易訊息。適有員警於同日14時13分許
    發現上開販毒訊息，喬裝為買家而與廖冠誠聯繫毒品交易事
    宜，並約定以新臺幣（下同）6,000元之價格交易第三級毒
    品硝甲西泮30顆後，即相約於同年月21日22時許，在新北市
    ○○區○○○路0段000號附近進行毒品交易，嗣廖冠誠依約前往
    上開地點，欲出售上開第三級毒品硝甲西泮予喬裝為買家之
    員警時，員警即表明身分當場逮捕而未遂，並扣得附表所示
    之物。
二、案經新北市政府警察局新莊分局報告臺灣新北地方檢察署檢
    察官偵查起訴。
    理　由
一、證據能力部分：
　　本判決下列所引被告之人於審判外之陳述，屬傳聞證據，被
    告、辯護人及檢察官於審判期日中均未爭執其證據能力（見
    本院卷第61頁），且迄言詞辯論終結亦未聲明異議，本院審
    酌上開證據資料製作時之情況，尚無違法不當及證明力明顯
    過低之瑕疵，認為以之作為證據應屬適當，爰依刑事訴訟法
    第159條之5規定，認定前揭供述均有證據能力。
二、認定犯罪事實所憑之證據及理由：
  ㈠上開犯罪事實，業據上訴人即被告廖冠誠於警詢、原審及本
    院審理中坦承不諱（見108年度偵字第6785號卷〔下稱偵卷〕
    第15至17頁、原審卷二第68頁、本院卷第64頁），核與證人
    即查獲員警李家宏於偵查中之證述情節相符（見偵卷第81至
    83頁），復有自願受搜索同意書、新北市政府警察局新莊分
    局搜索扣押筆錄、扣押物品目錄表、新北市政府警察局新莊
    分局員警職務報告、被告與員警於WECHAT通訊軟體對話內容
    譯文各1份、被告於WECHAT通訊軟體刊登暗示毒品交易訊息
    截圖1張、現場照片共2張及被告持用之手機內WECHAT通訊軟
    體對話內容翻拍照片共16張在卷可參（見偵卷第21、23至27
    、31、37至39、45至54頁），並有扣案如附表所示之物可資
    佐證。另扣案如附表編號2所示之毒品，經送臺北榮民總醫
    院鑑定，鑑定結果檢出第三級毒品硝甲西泮成分（淨重5.63
    28公克，驗餘量5.4494公克）乙節，有臺北榮民總醫院108
    年5月7日北榮毒鑑字第C0000000號毒品成分鑑定書影本1份
    附卷可佐（見偵卷第93頁），足認被告上開任意性自白核與
    事實相符，堪以採信。
  ㈡又毒品危害防制條例所處罰之販賣毒品罪，其成立除客觀上
    有買賣毒品之行為外，主觀上並須具有藉買賣毒品以從中牟
    取利益之意圖。又販賣毒品罪，所謂「意圖」，即犯罪之目
    的，原則上不以發生特定結果為必要，祇須有營利之意圖為
    已足，不以買賤賣貴而以從中得利為必要。且販賣毒品係違
    法行為，亦無公定價格，可任意分裝增減份量及純度，且每
    次買賣之價格、數量，亦隨時依雙方之關係深淺、資力、需
    求量、對行情之認知、來源是否充裕、查緝是否嚴緊、購買
    者被查獲時供出來源之可能風險之評估等因素，而異其標準
    ，機動調整，非可一概論之。而販賣之利得，除非經行為人
    詳細供出所販賣毒品之進價及售價，且數量俱臻明確外，實
    難察得其具體得利之實情，然販賣者從價差或量差中牟利，
    方式雖異，惟其販賣之目的在於意圖營利則屬同一。從而，
    舉凡有償交易，除足以反證其確係另基於某種非圖利本意之
    關係外，尚難祇因無法查悉其精確之販入價格，作為是否高
    價賣出之比較，諉以無營利之意思而阻卻販賣犯行之追訴。
    查被告上開販賣第三級毒品硝甲西泮之犯行，為有償行為，
    核與一般販賣毒品一手交錢一手交貨之交易型態無殊，客觀
    上已該當於毒品販賣之實行，且被告於警詢時自承：一顆藥
    丸賣200元，交易成功後，其中188元是我自己的等語（見偵
    卷第17頁），足證其主觀上有藉此交易從中取利之意圖，要
    無疑義。
  ㈢綜上所述，本案事證已臻明確，被告前開犯行，堪以認定，
    應予依法論科。
三、論罪：
  ㈠按硝甲西泮係毒品危害防制條例第2條第2項第3款所列管第三
    級毒品，不得非法販賣。查被告與喬裝買家之員警議定交易
    第三級毒品硝甲西泮，已著手於販賣第三級毒品犯行，惟因
    交易對象為喬裝買家之員警，該員警實無購買毒品真意，虛
    偽買賣毒品意在辦案，以求人贓俱獲，伺機逮捕，事實上不
    能真正完成買賣毒品行為，應論以販賣未遂罪。核被告所為
    ，係犯毒品危害防制條例第4條第6項、第3項販賣第三級毒
    品未遂罪。又被告雖已著手販賣第三級毒品之行為，惟並未
    完成交易，其犯罪尚屬未遂，爰依刑法第25條第2項規定，
    按既遂犯之刑度減輕其刑。
　㈡按犯第4條至第8條之罪於偵查及審判中均自白者，減輕其刑
    ，毒品危害防制條例第17條第2項定有明文。而毒品危害防
    制條例第17條第2項規定：「犯第4條至第8條之罪於偵查及
    審判中均自白者，減輕其刑。」係指偵查及審判中均有自白
    犯罪而言，故於偵查及審判中縱曾否認犯罪，但僅須各有一
    次自白，即符合上開減輕其刑之規定。所稱偵查中之自白，
    當然包含向有偵查犯罪職權之司法警察（官）自白而言。又
    自白乃對自己之犯罪事實全部或主要部分為肯定供述之謂，
    縱時日、處所、行為態樣等非構成犯罪事實之要素略有不符
    ，亦不影響其為自白（最高法院99年度台上字第4735號、第
    4962號判決意旨參照）。查被告於警詢時供稱：（警方於10
    8年2月21日22時許，在新北市○○區○○○路0段000巷00弄00號
    前，查扣含毒品硝甲西泮藥丸30顆與聯絡販賣毒品之手機1
    支（門號：0000000000），是否屬實？）屬實。（上述所查
    扣之物品為何人所有？做何用途？）毒品、手機皆是我所有
    ，毒品作為販賣用途；手機作為聯絡販賣用途。（在通訊軟
    體WECHAT上發現一名暱稱「StewardEdmund 」之人於108年2
    月20日8時52分，於公開之群組發布一則廣告，該內容為「
    急丟2000粒棉、請私」等廣告訊息，是否為你本人所發布？
    ）是我本人。（「StewardEdmund 」之人於108年2月20日8
    時52分，於公開之群組發布一則廣告，該內容為「急丟2000
    粒棉、請私」等廣告訊息，意思為何？）意思是要兜售毒品
    等語（見偵卷第15至17頁），是被告於警詢時已坦承在通訊
    軟體WECHAT上，以暱稱「StewardEdmund 」發布販賣毒品之
    訊息，並於原審及本院審理時自白上開犯行不諱，符合上開
    毒品危害防制條例第17條第2項於偵查及審判中自白之要件
    。辯護人請求依該條規定，減輕被告之刑，為有理由。至被
    告於警詢時雖另供稱：（你為何要販賣毒品？至今販賣過幾
    次？）我以為是安眠藥，才幫朋友兜售。就今天第一次出來
    賣，就被警察查獲等語（見偵卷第16頁），而一度否認知悉
    所販賣之物為毒品，然被告確於警詢時坦承有上開販賣第三
    級毒品未遂之犯行，已如上述，自不影響被告曾自白犯行之
    效力。仍應依毒品危害防制條例第17條第2項規定減輕其刑
    ，並遞減之。
  ㈢至辯護人雖為被告辯護稱：被告已坦承犯行，亦配合警方供
    述毒品來源，雖未能查獲，然已見其犯後態度並非頑劣，且
    其販賣毒品數量非鉅，請求依刑法第59條酌減其刑等語。惟
    按刑法第59條之得酌量減輕其刑者，必須犯罪另有特殊之原
    因與環境等情，而在客觀上足以引起一般同情，認為即予宣
    告法定最低度刑期猶嫌過重者，始有其適用。查販賣毒品供
    人施用，造成他人染上毒品因而家破人亡，對國家、社會之
    危害甚鉅，應嚴加非難，法律更定有重刑，被告為智識成熟
    之成年人，對此自難諉為不知，仍故意違背禁令，罔顧他人
    身心健康販賣毒品供人施用，且其犯罪動機並非出於何種特
    殊原因與環境，實難認有何顯可憫恕之處；又被告本案販賣
    毒品之情節與大量販賣毒品之毒梟，固然有別，然其所犯販
    賣第三級毒品罪之法定刑為7年以上有期徒刑，因被告為未
    遂犯，且於偵、審中自白，業經依刑法第25條第2項、毒品
    危害防制條例第17條第2項之規定遞減輕其刑，已可就實際
    販賣毒品的情節、數量、惡性及所生危害，就其處斷刑為適
    當調整，已無科以最低度刑仍嫌過重之情形。從而，辯護人
    請求依刑法第59條酌量減輕被告之刑，尚難憑採。
四、撤銷改判之理由：
　　原審以被告犯行事證明確，應予論科，固非無見。惟查，被
    告於警詢、原審及本院審理時均坦承有販賣第三級毒品未遂
    犯行，符合毒品危害防制條例第17條第2項減刑之規定，已
    如上述，原審未予減輕，尚有未洽，被告上訴指摘原判決不
    當，為有理由，自應由本院將原判決撤銷改判。爰審酌被告
    正值青年，不思以正途獲取所需，明知毒品對於人體有莫大
    之戕害，竟漠視毒品之危害性，仍為販賣第三級毒品之行為
    ，助長毒品散布，所為自嚴重危害國民身心健康及社會風氣
    ，進而敗壞社會治安，本不宜輕縱；惟考量被告於警詢、法
    院審理中均能坦承犯行，犯後態度尚可，另斟酌被告販賣毒
    品尚未賣出即遭查獲，並未造成實害之犯罪情節，另參酌被
    告之犯罪動機、目的、手段、所生危害，及被告自述為高中
    肄業之智識程度、職業為餐飲業、經濟狀況月收入約29,000
    元、家中尚有幼年子女等一切情狀（見原審卷二第70頁、本
    院卷第66頁），量處如主文第2項所示之刑。
五、沒收：
  ㈠按毒品危害防制條例第18條第1項後段規定查獲之第三、四級
    毒品，無正當理由而擅自持有者，沒入銷燬之；此應沒入銷
    燬之毒品，專指查獲施用或持有（未成罪）之第三、四級毒
    品而言；倘屬同條例相關法條明文規定處罰之犯罪行為，即
    非該條項應依行政程序沒入銷燬之範圍；再同條例對於查獲
    之製造、運輸、販賣、意圖販賣而持有、以非法方法使人施
    用、引誘他人施用及轉讓、持有一定數量以上第三、四級毒
    品之沒收，並無特別規定，如其行為已構成犯罪，則該毒品
    即屬不受法律保護之違禁物，應回歸刑法之適用（最高法院
    98年度台上字第2889號、99年度台上字第2733號判決意旨參
    照）。查扣案如附表編號2所示之第三級毒品硝甲西泮30顆
    ，為本案查獲被告欲販賣之第三級毒品，依前開說明，應屬
    違禁物，應依刑法第38條第1項規定，宣告沒收；至其包裝
    袋上所殘留之毒品，本身不能或難以析離，亦無析離之實益
    與必要，均應視同毒品，一併宣告沒收。送驗耗損部分之毒
    品，因已滅失，不另宣告沒收。
  ㈡又按「犯第4條至第9條、第12條、第13條或第14條第1項、第
    2項之罪者，其供犯罪所用之物，不問屬於犯罪行為人與否
    ，均沒收之」，毒品危害防制條例第19條第1項定有明文。
    查扣案如附表編號1所示之門號0000000000號行動電話，係
    被告所持用以與購毒者聯繫，為供販賣第三級毒品犯行所用
    之物，業據被告於原審審理中供述明確（見原審卷一第39頁
    ），應不問屬於犯罪行為人與否，依毒品危害防制條例第19
    條第1項規定，宣告沒收之。
據上論斷，應依刑事訴訟法第369條第1項前段、第364條、第299
條第1項前段，毒品危害防制條例第4條第6項、第3項、第17條第
2項、第19條第1項，刑法第11條、第25條第2項、第38條第1項，
判決如主文。
本案經檢察官吳宗光提起公訴，檢察官陳孟黎到庭執行職務。
中　　華　　民　　國　　109 　年　　4 　　月　　29　　日
                  刑事第十三庭  審判長法　官  王國棟
                                      法　官  呂煜仁
                                      法　官  許永煌
以上正本證明與原本無異。
如不服本判決，應於收受送達後20日內向本院提出上訴書狀，其
未敘述上訴之理由者並得於提起上訴後20日內向本院補提理由書
（均須按他造當事人之人數附繕本）「切勿逕送上級法院」。
                                      書記官  郭侑靜
中　　華　　民　　國　　109 　年　　4 　　月　　29　　日
附表：
編號 扣案物名稱 數量 鑑驗結果 備註 1 APPLE 廠牌行動電話（門號0000000000號） 1支 無。 宣告沒收。 2 第三級毒品硝甲西泮（俗稱一粒眠） 30顆 5/028 字樣橘色錠劑，合計淨重5.6328公克，合計驗餘淨重5.4494公克，檢驗結果檢出成分硝甲西泮。 宣告沒收。 
附錄：本案論罪科刑法條全文
毒品危害防制條例第4條
製造、運輸、販賣第一級毒品者，處死刑或無期徒刑；處無期徒
刑者，得併科新臺幣2 千萬元以下罰金。
製造、運輸、販賣第二級毒品者，處無期徒刑或7 年以上有期徒
刑，得併科新臺幣1 千萬元以下罰金。
製造、運輸、販賣第三級毒品者，處7 年以上有期徒刑，得併科
新臺幣7 百萬元以下罰金。
製造、運輸、販賣第四級毒品者，處5 年以上12年以下有期徒刑
，得併科新臺幣3 百萬元以下罰金。
製造、運輸、販賣專供製造或施用毒品之器具者，處1 年以上7
年以下有期徒刑，得併科新臺幣1 百萬元以下罰金。
前五項之未遂犯罰之。